【裁判字號】    97,聲判,84
【裁判日期】    980219
【裁判案由】    聲請交付審判
【裁判全文】
臺灣板橋地方法院刑事裁定              97年度聲判字第84號
聲  請  人  乙○○
代  理  人  蔡文玉律師
被      告  甲○○
上列聲請人因告訴被告業務過失致死案件，不服臺灣高等法院檢
察署97年度上聲議字第5300號駁回再議之處分（原不起訴處分案
號：臺灣板橋地方法院檢察署97年度偵字第6415、9366、9849號
），聲請交付審判，本院裁定如下：
    主  文
聲請駁回。
    理  由
一、聲請意旨略以：被害人林奕良係聲請人乙○○之子，於民國
    97 年2月13日上午8 時50分許，騎乘車牌號碼CUK-336 號重
    型機車，遭被告甲○○駕駛車牌號碼012-JG號營業曳引車輾
    壓致死，依現場跡證顯示，被害人之機車左後側車身有明顯
    刮擦痕跡，被告駕駛之營業曳引車行向右側地面亦有機車擦
    地痕、刮擦痕，該曳引車胎痕則在機車擦地痕上，現場人體
    碎片處，距離被告停車處更長達57.4公尺，且被害人所著外
    套左後側肩部有明顯遭勾扯後裂開之痕跡，復係反方向俯臥
    地面，被告並坦承肇事前曾聽到碰撞聲響，參以一般聯結車
    兩側車身設有防捲桿，倘被告駕駛營業曳引車右側車身擦撞
    被害人，被害人應無遭捲入其車底之理，足見被告駕駛營業
    曳引車違規跨越槽化線，且未保持併行間隔，而以右前車頭
    自左後方擦撞被害人騎乘之機車，致被害人之安全帽掉落曳
    引車前方，旋即卡在曳引車車底，被告復未注意停車查看，
    繼續前行，致勾住被害人外套左肩部，並拖拉旋轉，使被害
    人反向倒地後遭輾壓顱骨致死。再者，被告供稱現場有物品
    散落，與採證照片不符，此攸關肇事地點之認定，原檢察官
    不察，在被害人死無對證之情況下，未傳喚目擊證人、警員
    及調閱監視錄影帶，遽以被害人係不明原因倒地，而為不起
    訴及駁回再議之處分，顯有違誤，爰依法聲請交付審判。
二、按犯罪事實應依證據認定之，無證據不得認定犯罪事實，刑
    事訴訟法第154 條第2 項定有明文。而汽車駕駛人依規定遵
    守交通規則行車時，得信賴其他汽車駕駛人亦能遵守交通規
    則，故關於他人違規行為所導致之危險，僅就可預見，且有
    充足時間可採取適當之措施以避免結果之發生時，負其責任
    ，對於他人突發不可知之違規行為並無防止之義務。又刑法
    上之過失犯，以行為人對於犯罪結果之發生按其情節應注意
    ，並能注意，而不注意者，始克相當；若事出突然，依當時
    情形，不能注意時，縱有結果發生，仍不得令負過失責任（
    最高法院87年度台非字第337 號判決意旨參照）。
三、經查：
  (一)本院調取臺灣板橋地方法院檢察署97年度偵字第6415、9366
    、9849號（含97年度相字第255 號）、臺灣高等法院檢察署
    97年度上聲議字第5300號偵查卷宗，經核閱，被告駕駛之車
    牌號碼012-JG號營業曳引車車頭、車尾、兩側車身均未見有
    明顯遭接觸或撞擊造成之凹陷痕、刮擦痕，僅右後輪內外側
    、車斗底有多處血跡噴濺痕及人體組織黏附，被害人騎乘之
    車牌號碼CUK-336 號機車車尾亦無明顯遭接觸或撞擊造成之
    凹陷痕、刮擦痕，僅左側車身有多處刮擦痕（挾帶泥沙），
    有採證照片附卷可資佐證，並經臺北縣政府警察局三重分局
    製有現場勘察報告可佐，已足排除被害人騎乘之機車由後方
    遭被告駕駛之營業曳引車撞擊之可能。且依現場煞車、刮地
    痕跡所示，被告駕駛營業曳引車沿重陽橋往臺北市方向行駛
    ，肇事路段外側快車道右方白色槽化線區域地面留有重型機
    車煞車痕及刮地痕，皆往右側與機車專用道間之分隔島方向
    延伸，並在分隔島碰撞形成刮擦痕後，再往快車道方向延伸
    造成刮地痕跡，被告駕駛之營業曳引車右側車輪則在快車道
    內留有與車道線平行之車輪印痕，此觀現場照片及道路交通
    事故現場圖即明，益徵被害人騎乘機車係在上開路段快車道
    右側白色槽化線區域處倒地後，人、車入侵快車道，始遭被
    告駕駛之營業曳引車右後車輪輾壓致死。且本件交通事故經
    送鑑定結果，亦認被害人駕駛重型機車，違規行駛快車道，
    操作不當倒地滑行，為肇事原因，被告駕駛營業曳引車則無
    肇事原因，有臺灣省臺北縣區車輛行車事故鑑定委員會北縣
    鑑字第970439號鑑定意見書、臺灣省車輛行車事故覆議鑑定
    委員會97年7 月7 日覆議字第0976202539號函各1 件存據為
    憑。聲請人以與事實不符（如「被告所駕駛營業曳引車之胎
    痕亦位於上開機車擦地痕上」）或邏輯上不必然成立（如「
    被害人若係自行摔倒，斷無反方向倒地及外套左後肩處勾扯
    破裂之理」、「本件被告所駕曳引聯結車亦有此防捲桿之設
    置，故被告倘係車身右側或右後側擦撞被害人，被害人應無
    遭捲入車底輾壓之理」）為前提，徒憑個人主觀想像，推論
    被告駕駛營業曳引車違規跨越槽化線行駛，而以右前車頭自
    左後方擦撞被害人騎乘之機車，復繼續前行，致勾住被害人
    外套左肩部，並拖拉旋轉，使其反向倒地後遭輾壓顱骨致死
    ，不足為據。本件被害人騎乘機車違規駛入重陽橋快車道右
    側白色槽化線區域處倒地後，人、車入侵快車道，事出突然
    ，已非一般駕駛人可得預見，本案復無證據證明被告客觀上
    有充足時間採取適當措施以避免結果之發生，自不得令負過
    失責任。
  (二)刑事訴訟法第258 條之1 規定告訴人得向法院聲請交付審判
    ，係對於檢察官不起訴或緩起訴裁量權制衡之外部監督機制
    ，法院僅就檢察官所為不起訴或緩起訴之處分是否正確加以
    審查，以防止檢察機關濫權，是同法第258 條之3 第3 項所
    定法院得為必要之調查，應以偵查中曾顯現之證據為限，而
    不得就告訴人新提出之證據再為調查，亦不得蒐集偵查卷宗
    以外之證據，以免與刑事訴訟法第260 條再行起訴之規定混
    淆，並僭越檢察官之職權。次以，法院裁定交付審判，如同
    檢察官提起公訴，使案件進入審判程序，自須偵查卷內所存
    證據已足認被告有犯罪之嫌疑，倘案件仍須另行蒐證偵查，
    始能認定被告犯罪之嫌疑，亦不得據此為交付審判之聲請。
    從而，聲請人以原檢察官漏未傳喚目擊證人、到場處理之警
    員，或調閱現場監視錄影帶為由，聲請交付審判，自非有據
    。
四、綜上，本件依偵查卷內既存資料綜合判斷，尚不足認被告有
    已達起訴門檻之業務過失致死罪嫌，原偵查、再議程序認被
    告犯罪嫌疑不足，而為不起訴、駁回再議之處分，核無不當
    。聲請人聲請交付審判所指，業經原檢察官詳細論述為不起
    訴處分及駁回再議聲請之理由，復無何違背經驗法則、論理
    法則或其他證據法則之情事，聲請人猶執陳詞，指摘不起訴
    處分及駁回再議處分為不當，聲請交付審判，為無理由，應
    予駁回。
據上論斷，應依刑事訴訟法第258 條之3 第2 項，裁定如主文。
中    華    民    國    98    年    2     月    19    日
                  臺灣板橋地方法院刑事第二十庭
                      審判長法  官  吳冠霆
                            法  官  吳佳穎
                            法  官  廖怡貞
上列正本證明與原本無異。
本裁定不得抗告。
                            書記官  林惠齡
中    華    民    國    98    年    2     月    23    日


司法院資訊處製作；財團法人民間司法改革基金會備份。
